【裁判字號】    98,交上易,502
【裁判日期】    981013
【裁判案由】    過失致死等
【裁判全文】
臺灣高等法院臺南分院刑事判決       98年度交上易字第502號
上  訴  人  臺灣臺南地方法院檢察署檢察官
被      告  甲○○
上列上訴人因被告過失致死等案件，不服臺灣臺南地方法院98年
度交易字第66號中華民國98年5月27日第一審判決（起訴案號：
臺灣臺南地方法院檢察署98年度偵字第527號、第3041號），提
起上訴，本院判決如下：
    主  文
原判決撤銷。
甲○○服用酒類，不能安全駕駛動力交通工具而駕駛，處有期徒
刑月；又因過失致人於死，處有期徒刑拾月；應執行有期徒刑
壹年，緩刑肆年，並應按如附表所示方式給付被害人萬遠明之家
屬乙○○、丁○○、丙○○共計新台幣（下同）捌拾捌萬元。
    事  實
一、甲○○於民國97年12月8日晚上9時30分許至同年12月9日上
    午5時15分許，在臺南市花漾人生ＫＴＶ內，飲用威士忌及
    啤酒後，於已達酒醉不能安全駕駛動力交通工具時，猶駕駛
    車牌號碼5860-SR號自小客車上路欲回家。嗣於97年12月9日
    上午5時45分許，沿臺南市○○路○段由西往東方向行駛，
    其原應注意汽車在同一車道行駛時，除擬超越前車外，後車
    與前車之間應保持隨時可以煞停之距離，及汽車行駛時，駕
    駛人應注意車前狀況，並隨時採取必要安全措施，及飲酒後
    其吐氣所含酒精成份超過每公升0.25毫克以上者，不得駕車
    ，而依當時情形天候晴、夜間有照明、柏油乾燥路面、無缺
    陷、無障礙物，視距復屬良好，客觀上並無不能注意之情事
    ，甲○○竟疏未注意及此，於飲酒後仍貿然駕車行駛，於駛
    至該路與南華街口時，自後撞及由萬遠明所騎乘，沿同方向
    行駛在前之車牌號碼UYQ-925號輕型機車。萬遠明因之人車
    倒地，受有左側硬腦膜下出血，經送醫治療後，仍於同年12
    月17日中午12時43分許，因顱內出血併中樞神經衰竭不治死
    亡。甲○○於肇事後，在未有偵查犯罪職務之機關或公務員
    發覺其為犯罪人前，即向至現場處理本件道路交通事故，尚
    不知肇事者為何人之臺南市警察局交通警察隊車禍處理小組
    警員供承其肇事犯罪，自首並接受裁判，並經警方於97年12
    月9日上午6時28分許，在現場對甲○○作呼氣酒精濃度測試
    時，發現其呼氣酒精濃度達每公升1.30毫克，已達無法安全
    駕駛之程度。
二、案經臺南市警察局第二分局報請及臺灣臺南地方法院檢察署
    檢察官相驗後自動檢舉偵查起訴。
    理  由
一、按「被告以外之人於審判外之言詞或書面陳述，除法律有規
    定者外，不得作為證據」；又「被告以外之人於審判外之陳
    述，雖不符前4條之規定，而經當事人於審判程序同意作為
    證據，法院審酌該言詞陳述或書面陳述作成時之情況，認為
    適當者，亦得為證據」、「當事人、代理人或辯護人於法院
    調查證據時，知有第159條第1項不得為證據之情形，而未於
    言詞辯論終結前聲明異議者，視為有前項之同意。」，刑事
    訴訟法第159條第1項、第159條之5第1項、第2項分別定有明
    文。查本案證人被害人萬遠明之子乙○○於警詢及偵查中指
    訴雖係被告以外之人於審判外之陳述，惟檢察官及被告於本
    院言詞辯論終結前就上開供述證據之證據能力均未聲明異議
    ，且上開供述證據均係依正當法定程序取得，本院審酌該言
    詞陳述或書證作成時之情況，認屬適當，揆諸上開規定，自
    得作為證據。
二、訊據被告甲○○對於上揭犯罪事實坦承不諱，並據被害人萬
    遠明之子乙○○於警詢及偵查中指訴在卷，復有臺南市警察
    局第五分局道路交通事故現場圖、道路交通事故調查報告表
    (一)、(二)、道路交通事故現場蒐證照片22幀、刑法第185條之3
    案件測試觀察紀錄表及酒精濃度測試表附卷可稽（詳臺灣臺
    南地方法院檢察署98年度相字第5號相驗卷第18頁、第20頁
    、第24至第37頁）。又被害人萬遠明因本件車禍受有左側硬
    腦膜下出血，經送醫治療後，仍於97年12月17日中午12時43
    分許，因顱內出血併中樞神經衰竭不治死亡，有成功大學醫
    學院附設醫院97年12月17日出具之被害人萬遠明之診斷證明
    書一紙在卷（詳前開相驗卷第14頁）可憑，並經臺灣臺南地
    方法院檢察署檢察官督同法醫師相驗屬實，有勘驗筆錄、相
    驗屍體證明書、檢驗報告書及相驗照片附卷（詳前揭相驗卷
    第38頁、第41頁、第43至50頁、第52至59頁）可憑。按「汽
    車在同一車道行駛時，除擬超越前車外，後車與前車之間應
    保持隨時可以煞停之距離」、「汽車行駛時，駕駛人應注意
    車前狀況，並隨時採取必要安全措施」，道路交通安全規則
    第94條第1項、第3項分別定有明文。查本件車禍發生之時係
    晴天、夜間有照明之縣道、柏油路面、路面乾燥無缺陷、無
    障礙物，有道路交通事故調查報告表(一)、(二)在卷可憑，被告
    當時並無不能注意之情事，竟疏未注意上開情況，竟自後追
    撞同向前方騎乘機車之萬遠明，致萬遠明因而死亡，其有過
    失責任洵可認定。又被害人萬遠明係因本件車禍死亡，則被
    害人萬遠明之死亡與被告之過失行為間，顯有相當因果關係
    。綜此，本件被告服用酒類，不能安全駕駛動力交通工具而
    駕駛，及因過失致人於死之犯行，事證明確，應予依法論科
    。
三、核被告甲○○所為，係犯刑法第185條之3服用酒類，不能安
    全駕駛動力交通工具而駕駛罪，及同法第276條第1項之過失
    致死罪。被告所犯上開二罪間，犯意各別，行為互殊，罪名
    不同，應分論併罰。又被告為汽車駕駛人，其酒醉駕車因而
    致人死亡，依法應負刑事責任，應依道路交通管理處罰條例
    第86條第1項規定，就其所犯過失致死罪部分加重其刑。另
    被告於肇事後，在未有偵查犯罪職務之機關或公務員發覺其
    為犯罪人前，即向至現場處理本件道路交通事故，尚不知肇
    事者為何人之臺南市警察局交通警察隊車禍處理小組警員供
    承其肇事犯罪，自首並接受裁判等情，有臺南市○○○道路
    交通事故肇事人自首情形紀錄表一紙在卷（詳前揭相驗卷第
    15頁）可憑，應依刑法第62條前段之規定，就其所犯過失致
    死罪部分減輕其刑。被告就過失致人死罪部分，同時具有加
    重減輕事由，依刑法第71條第1項之規定，先加後減其刑。
四、原審審理結果因認被告確有上開犯行而予以分論併罰，固非
    無據。惟查：(1)刑法第276條第1項因過失致人於死罪，於事
    實欄應將被告有「應注意能注意而不注意之過失」之情節詳
    予載明，查被告有疏未注意汽車在同一車道行駛時，除擬超
    越前車外，後車與前車之間應保持隨時可以煞停之距離，而
    自後追撞被害人萬遠明致死之過失，即被告有違反道路交通
    安全規則第94條第1項之情事，但原判決未予載明，即有未
    洽。(2)原審於98年5月27日判決命被告應履行如原判決附表
    所示之事項，其中第一期應給付40萬元部分，所命給付之日
    期為98年5月27日。但查如被告確有能力於98年5月27日給付
    40萬元予被害人家屬，原審即宜將審理期日展延一次，定於
    98年5月27日以後，使被告確能提出40萬元給付予被害人家
    屬，使被害人家屬確能得到上開賠償金額，詎原審未斟酌被
    告是否有能力於98年5月27日給付40萬元，即於98年5月27日
    判決，並命被告應於該期日給付該40萬元，但因被告尚無能
    力按期給付該40萬元，致被害人家屬未能得到上開賠償金額
    ，被告亦因之未能按時給付第2期以後之分期賠償金額，則
    原判決命被告給付金額之方式，對被告及被害人家屬均非有
    利，原判決就此尚非允洽。(3)又原判決予以被告緩刑4年，
    並命應履行如原判決附表所示之事項，及應向指定之公益團
    體、地方自治團體或社區，提供1百小時之義務勞務，緩刑
    期間付保護管束。但查被告既應按月分期給付被害人家屬金
    錢，即必須有適當工作以賺取相當金錢始能按期給付，惟原
    判決另命被告應向指定之公益團體、地方自治團體或社區，
    提供1百小時之義務勞務，又宣告緩刑期間付保護管束，則
    被告要謀得適當工作以賺取相當金錢賠償被害人家屬，並應
    於工作之餘完成上開1百小時之義務勞務，及遵期接受保護
    管束，顯有較大困難，則原判決予以被告緩刑4年，並應向
    指定之公益團體、地方自治團體或社區，提供1百小時之義
    務勞務，緩刑期間付保護管束，即非允當。檢察官依被害人
    家屬請求，以被告未按期給付賠償金額，應撤銷被告緩刑之
    宣告等情而上訴，為有理由，自應由本院將原判決撤銷改判
    ，以期適法。爰審酌被告於酒後已不能安全駕駛動力交通工
    具，仍駕駛上開自小客車上路，嚴重危及行車及其他用路人
    之安全，其因工作關係而飲酒（被告自承從事服務業），並
    非無故飲酒作樂、係高職畢業之智識程度，及被告酒醉開車
    ，因其過失肇事致被害人萬遠明死亡，造成生命喪失而無從
    彌補之過失情節及過失程度，惟被告於原審業與被害人萬遠
    明之家屬乙○○、丁○○、丙○○達成和解，應賠償88萬元
    （不包括強制汽車責任保險理賠），有原審98年度南簡調字
    第590號調解筆錄在卷可憑（詳原審卷第31頁），及被告犯
    後坦承犯行之態度等一切情狀，分別量處如主文第2項所示
    之刑，並定應執行之刑。末查，被告未曾因故意犯罪受有期
    徒刑以上刑之宣告，有臺灣高等法院被告全國前案紀錄表在
    卷可稽，其因一時失慮、疏失致罹刑章，且已與被害人萬遠
    明之家屬乙○○、丁○○、丙○○達成和解，已如前述，經
    此科刑之教訓，已足資警惕，信無再犯之虞，本院因認其所
    受宣告之刑，以暫不執行為適當，併予宣告緩刑4年（原判
    決亦宣告緩刑4年），以啟自新。
五、末按緩刑宣告，得斟酌情形，命犯罪行為人向被害人支付相
    當數額之財產或非財產上之損害賠償，刑法第74條第2項第3
    款亦有明定。查被告於原審已與被害人萬遠明之家屬達成和
    解，願賠償被害人家屬乙○○、丁○○、丙○○共計88萬元
    。本院斟酌被害人家屬權益之保障，並給予被告自新機會，
    認於被告緩刑期間課予上開負擔，乃為適當，依據雙方和解
    金額，被告之給付能力並兼顧被害人家屬能確實得到賠償金
    額，命被告應先提出一部分之賠償金額，被告於98年9月29
    日審理庭表示能提出現金20萬元先給付被害人家屬，其餘部
    分請求分期給付，經當庭徵得被害人家屬丙○○同意，併依
    刑法第74條第2項第3款規定，命被告向被害人給付88萬元之
    金額。查被告於98年9月29日審理時當庭給付20萬元由丙○○收受完畢，餘額68萬元，分22期給付，其中第1期被告應
    於98年12月5日前給付5萬元予被害人萬遠明之家屬乙○○、
    丁○○、丙○○；其餘63萬元，分21期每月為1期，即自99
    年1月5日起至100年9月5日止，按月於每月5日前各給付3萬
    元予被害人萬遠明之家屬乙○○、丁○○、丙○○，至全部
    清償完畢止，如有一期未履行視為全部到期。上開22期分期
    給付部分，應均由被告直接匯入乙○○之郵局帳戶內（戶名
    ：乙○○、帳號：0000000－0000000號）。
據上論斷，應依刑事訴訟法第369條第1項前段、第364條、第299
條第1項前段，刑法第185條之3、第276條第1項、第62條前段、
第51條第5款、第74條第1項第1款、第2項第3款，道路交通管理
處罰條例第86條第1項，刑法施行法第1條之1，判決如主文。
本案經檢察官林炎昇到庭執行職務。
中    華    民    國    98    年    10    月    13    日
                  刑事第一庭    審判長法  官  黃崑宗
                                      法  官  陳顯榮
                                      法  官  王明宏
以上正本證明與原本無異。
不得上訴。
                                      書記官  黃全忠
中    華    民    國    98    年    10    月    13    日
附表：被告甲○○應給付被害人萬遠明家屬乙○○、丁○○、丙○○之金額、方式及注意事項如下：
一、應給付之金額新臺幣（下同）捌拾捌萬元。
二、給付方法：被告甲○○已於民國98年9月29日當庭給付貳拾
    萬元予被害人萬遠明之家屬乙○○、丁○○、丙○○，並由
    丙○○代為收受完畢。餘額陸拾捌萬元，分22期給付，其中
    第1期被告甲○○應於98年12月5日前給付伍萬元予被害人萬
    遠明之家屬乙○○、丁○○、丙○○；其餘陸拾萬元，分
    21期每期每月各給付萬元，即自99年1月5日起至100年9月
    5日止，按月於每月5日前各給付萬元予被害人萬遠明之家
    屬乙○○、丁○○、丙○○，至全部清償完畢止，如有一期
    未履行視為全部到期。
三、上開22期分期給付部分，應均由被告直接匯入乙○○之郵局
    帳戶內（戶名：乙○○、帳號：0000000－0000000號）。
四、注意事項：
    (一)依刑法第74條第4項規定，上開所命被告給付之內容得為
      民事強制執行名義。
    (二)被告如違反本院所定上開命其給付之事項，足認原宣告之
      緩刑難收預期效果，而有執行刑罰之必要者，依刑法第75
      條之1第1項第4款規定，得撤銷緩刑之宣告。
附錄本案論罪科刑法條：
刑法第185條之3：
服用毒品、麻醉藥品、酒類或其他相類之物，不能安全駕駛動力
交通工具而駕駛者，處一年以下有期徒刑、拘役或科或併科十五
萬元以下罰金。
中華民國刑法第276條第1項：
因過失致人於死者，處二年以下有期徒刑、拘役或二千元以下罰
金。


司法院資訊處製作；財團法人民間司法改革基金會備份。
